---
title: "my_EstudioSIR"
author: "Nylvam"
date: "4/30/2020"
output: html_document
---

```{r setup, include=FALSE}
knitr::opts_chunk$set(echo = TRUE)
library(wbstats)
```

# Estudio SIR 

Si quieres mirar modelos más complejos, echa un vistazo a
https://en.wikipedia.org/wiki/Compartmental_models_in_epidemiology

## Tabla de datos
```{r}
# Cargamos tabla de datos (origen Kaggle)
covid19 = read.csv("covid_19_clean_complete.csv")
str(covid19)

# Necesario para convertir la fecha en tipo 'Date', dado que se importa como 'chr'
covid19$Date = as.Date(as.character(covid19$Date),"%m/%d/%Y")
str(covid19)
```

## Filtro de 75 dias para igualar los datos del video del curso
```{r}
# En un momento del video, se habla que la tabla tiene 75 filas correspondientes a 75 dias
#fecha_fin = as.Date("22/01/20","%d/%m/%Y") + 74
#covid19 = covid19[covid19$Date <= fecha_fin, ]
```

## Habitantes por país
```{r}
# Necesitamos el valor de 'N' que es la población por país
# Con esta función obtenemos la población de la mayoría de países del mundo
pop_data <- wbstats::wb(indicator = "SP.POP.TOTL", startdate = 2018, enddate = 2019)

# Algunos ejemplos, en la columna 'value' tendremos los habitantes
pop_data[pop_data$country == "Spain", ]
pop_data[pop_data$country == "Italy", ]
pop_data[pop_data$country == "France", ]
pop_data[pop_data$country == "United States", ]
```

## Estudio para España

### Preparamos los datos de España
```{r}
# Creamos un data.frame con los datos filtrados solo para España
covid19_Spain = covid19[covid19$Country.Region == "Spain", ]

# Calculamos los infectados y los recuperados por días
infectados_por_dia = aggregate(covid19_Spain$Confirmed ~ covid19_Spain$Date, FUN = sum)
fallecidos_por_dia = aggregate(covid19_Spain$Deaths ~ covid19_Spain$Date, FUN = sum)
# El modelo SIR, es uno de los más simples, y no tiene en cuenta a los fallecidos, y por lo tanto vamos a considerarlos como infectados, y se los sumamos
infectados_por_dia2 = infectados_por_dia[,2] + fallecidos_por_dia[,2]
recuperados_por_dia = aggregate(covid19_Spain$Recovered ~covid19_Spain$Date, FUN = sum)

# Los susceptibles S(t) se calculan como S(t) = N - I(t) - R(t)
# Es decir los susceptibles de ser contagiados, serán los total de la población del paía, aquellos que todavia no se han infectado (infectados + fallecidos) ni se han recuperado
habitantes = pop_data$value[pop_data$country == "Spain"]
# Son vectores, menos recuperados_por_dia, y por lo tanto cogemos solo la segunda columna
susceptibles_por_dia = habitantes - infectados_por_dia2 - recuperados_por_dia[,2]

# Creamos un data.frame con toda la información
# A la fecha le aplicamos unique() porque antes hicimos aggregate con FUN=sum y si hubiera fechas repetidas se habrian sumado
tabla_Spain = data.frame(unique(covid19_Spain$Date), susceptibles_por_dia,
                         infectados_por_dia2, recuperados_por_dia[,2])
# Cambiamos nombres de columna para facilitar 
names(tabla_Spain) = c("Fecha", "Susceptibles", "Infectados", "Recuperados")

head(tabla_Spain)
```

### Calculamos R0 para los datos que tenemos para España
Vamos a estimar el valor R0 para España, calculando la pendiente (cambiada de signo) de la recta de regresión de la variable Y = N * ln(S(t)) en función de los recuperados X = R(t) 
```{r}
x = tabla_Spain$Recuperados
y = habitantes * log(tabla_Spain$Susceptibles)
regresion = lm(y~x)
summary(regresion)
# El valor de R0 sería (x) 3,54 y R2 = 0,9691 y por lo tanto es una regresión muy buena
# Cogemos el valor de R0 del segundo coeficiente cambiado de signo
estimacion_R0 = -regresion$coefficients[2]
```

### Determinar si la epidemia se expandirá
Para ver si la epidemia se expandirá o no, hemos de comparar el valor anterior R0 con e^(R0*R(t)/N)
```{r}
# Calculamos el último día de que tenemos de los datos
dia_ultimo = length(tabla_Spain[,1])
dia_ultimo
# Aplicamos la formula teniendo en consideración que R(t), son los Recuperados del día más reciente que tenemos 'dia_ultimo'
formula = exp(estimacion_R0*tabla_Spain$Recuperados[dia_ultimo]/habitantes)
formula
# El valor es de 1,00942
# Conclusión: El valor de R0=3,54 supera con creces el valor de la formula=1,00942 y por lo tanto hasta la fecha el Covid-19 se expandirá
if (estimacion_R0 > formula) {
  "Se expandirá"
}  else {
  "No se expandirá"
}
```

## Estudio para China
Vamos a realizar el mismo estudio pero para China
```{r}
# Preparamos los datos de China
covid19_China = covid19[covid19$Country.Region == "China",]
infectados_por_dia = aggregate(covid19_China$Confirmed ~ covid19_China$Date, FUN = sum)
fallecidos_por_dia = aggregate(covid19_China$Deaths ~ covid19_China$Date, FUN = sum)
infectados_por_dia2 = infectados_por_dia[,2] + fallecidos_por_dia[,2]
recuperados_por_dia = aggregate(covid19_China$Recovered ~ covid19_China$Date, FUN = sum)
habitantes = pop_data$value[pop_data$country == "China"]
susceptibles_por_dia = habitantes - infectados_por_dia2 - recuperados_por_dia[,2]
tabla_China = data.frame(unique(covid19_China$Date), susceptibles_por_dia,
                         infectados_por_dia2, recuperados_por_dia[,2])
names(tabla_China) = c("Fecha", "Susceptibles", "Infectados", "Recuperados")
head(tabla_China)

# Calculamos R0 para los datos que tenemos para China
x = tabla_China$Recuperados
y = habitantes * log(tabla_China$Susceptibles)
regresion = lm(y~x)
summary(regresion)
estimacion_R0 = -regresion$coefficients[2]

# Determinar si la epidemia se expandirá
dia_ultimo = length(tabla_China[,1])
dia_ultimo
formula = exp(estimacion_R0*tabla_China$Recuperados[dia_ultimo]/habitantes)
formula
if (estimacion_R0 > formula) {
  "Se expandirá"
}  else {
  "No se expandirá"
}
```

