---
title: "Fuentes de Datos"
author: "Nylvam"
date: "5/4/2020"
output: html_document
---

```{r setup, include=FALSE}
knitr::opts_chunk$set(echo = TRUE)

library(tidyverse)
```

# Puntos previos y enlaces en el fichero del curso...

## Un primer ejemplo: carga de datos desde dos fuentes 
```{r}
CCAA_camas_UCI=read_csv("../data/COVID_19_Datadista/COVID19/ccaa_camas_uci_2017.csv")

glimpse(CCAA_camas_UCI)

knitr::kable(CCAA_camas_UCI)
```

Ahora queremos el porcentaje de camas UCI por población en España y queremos que este añadido sea de producción propia y con datos oficiales en este caso acudiremos al [Instituto Nacional de Estadística de España (INE)](ine.es). 

Desde aquí buscaremos [Población por comunidades y ciudades autónomas y sexo](https://www.ine.es/jaxiT3/Tabla.htm?t=2853).  y nos bajaremos los datos que deseemos ( los  guardamos en DatosINE)

```{r}
# Usamos read_tsv porque esta separado por tabuladores, y no por comas
poblacion_CCAA_long=read_tsv("../data/DataINE_España/Poblacion_CCAA_2017_2019_2853.csv")
glimpse(poblacion_CCAA_long)
knitr::kable(poblacion_CCAA_long)
poblacion_CCAA_wider=poblacion_CCAA_long %>% tidyr::pivot_wider(names_from=Periodo, values_from=Total)
glimpse(poblacion_CCAA_wider)

# Son todo character, hasta el total debido a los puntos de los miles
str(poblacion_CCAA_long)
```

### Las funciones `pivot_wider`  y `pivot_long`

Probaremos estas funciones con los fichero de datos de altas

#### El fichero de altas  por fecha y comunidad autónoma 
Fichero largo `ccaa_covid19_altas_long.csv` es una tabla de   4  columnas 

```{r}
ccaa_altas_long=read_csv("../data/COVID_19_Datadista/COVID19/ccaa_covid19_altas_long.csv")
glimpse(ccaa_altas_long)
knitr::kable(ccaa_altas_long)
```

Estos datos los podemos transformar en una tabla con la función `pivot_wider`de la librería `tidyr`

```{r}
aux1=ccaa_altas_long %>% tidyr::pivot_wider(names_from=fecha,values_from=total)
glimpse(aux1)
knitr::kable(aux1)
```


### Los datos de casos por día y por  comunidad autónoma

Fichero `ccaa_covid19_casos.csv` es un fichero  que puede ser procesado desde el fichero `ccaa_covid19_casos_long.csv`

```{r}
ccaa_casos_wider=read_csv("../data/COVID_19_Datadista/COVID19/ccaa_covid19_casos.csv")
glimpse(ccaa_casos_wider)
knitr::kable(ccaa_casos_wider)
```

Podemos recuperar el fichero largo con la función  `pivot_longer`

```{r}
aux2=ccaa_casos_wider %>% pivot_longer(cols=starts_with("2020"))
glimpse(aux2)
knitr::kable(aux2)
```


## Nuestro modelo de datos

Definamos  nuestro modelo de datos Para ello separemos los ficheros de datos en  dos grupos


##  Metadatos

Son datos relativos a las unidades en las que se miden las variables. Las unidades pueden ser: continentes, países, regiones. Las regiones reciben distintas denominaciones según la organización de cada país: departamentos, estados, comunidades autónomas, **landers** , provincias, etc.

Algunos de los ficheros correspondientes a metadatos  son :

* `alojamientos_turisticos_boe_2020_4194.csv`
* `ccaa_camas_uci_2017.csv`
* `ccaa_covid19_mascarillas.csv`
* `municipios_distritos_madrid_casos.csv`
* `nacional_covid19_rango_edad.csv`
* `puntos_restauracion_comida_para_llevar.csv`


## Datos sobre la epidemia

Los datos epidemiológicos son los que e contabilidad datos sobre la pandemia en cada unidad de medida. Como ya hemos explicado están en la versión **wider**  la **long**

* Datos de *casos* de pacientes de coronavirus
  + `ccaa_covid19_casos.csv`; `ccaa_covid19_casos_long.csv`
* Datos de *altas* de pacientes de coronavirus
  + `ccaa_covid19_altas.csv`; `ccaa_covid19_altas_long.csv`
* Datos de *fallecidos* de pacientes de coronavirus
  + `ccaa_covid19_fallecidos.csv`; `ccaa_covid19_fallecidos_long.csv`
* Datos de pacientes *hospitalizados*  de pacientes de coronavirus
  + `ccaa_covid19_hospitalizados.csv`; `ccaa_covid19_hospitalizados_long.csv`
* Datos de pacientes en *UCI*  de pacientes de coronavirus
  + `ccaa_covid19_uci.csv`; `ccaa_covid19_uci_long.csv`


## Tabla base de nuestro modelo de datos 

Vamos a construir una tabla  de tipo "long" con todos los datos. Para ello apilaremos las tablas long añadiendo la categoría que mide la variable total: casos, ingresos, fallecimientos, uci.

Empecemos con algunas variables auxiliares

```{r}
tipos=c("casos","hospitalizados","fallecidos","uci","altas")
prefijo="../data/COVID_19_Datadista/COVID19/ccaa_covid19_"
sufijo="_long.csv"
# Creamos una función para leer los ficheros en función del tipo
# Se podian pasar las variables definidas como parametros en la llamada, en lugar de dejarlas fijas
arreglo <- function(tipo, prefijo = "../data/COVID_19_Datadista/COVID19/ccaa_covid19_", sufijo = "_long.csv"){
  aux = read_csv(paste0(prefijo,tipo,sufijo))
  # Al data.fram con los datos leidos del fichero, le añadimos una columna con el tipo
  aux$tipo=tipo
  return(aux)
  }

# Con lapply aplicamos a los tipos la función arreglo()
# Agrupamos por filas con bind_rows los resultados de lapply
datos_COVID19_long = bind_rows(lapply(tipos,FUN=arreglo))
datos_COVID19_long
```

## Añadir metadatos a nuestro modelo de datos

Vamos a añadir las poblaciones de cada Comunidad Autónoma y  su número de camas  de cuidados intensivos (uci).

```{r}
camas_uci = read_csv("../data/COVID_19_Datadista/COVID19/ccaa_camas_uci_2017.csv")
camas_uci %>% rename(Públicos_UCI = Públicos, Privados_UCI = Privados, Total_UCI = Total)
knitr::kable(camas_uci)
```

Ahora leeremos la población por CCAA. Construimos la tabla a lo ancho, seleccionamos  el año  y eliminamos los totales

```{r}
# Volvemos a leer el fichero, pero teniendo en cuenta lo de los puntos de miles
poblacion_CCAA = read_tsv("../data/DataINE_España/Poblacion_CCAA_2017_2019_2853.csv",
                        locale = locale(grouping_mark = "."))
poblacion_CCAA = poblacion_CCAA %>% 
  filter(`Comunidades y Ciudades Autónomas`!="Total", Sexo == "Total", Periodo == 2019) %>%
  transmute(cod_ine = str_sub(`Comunidades y Ciudades Autónomas`,1,2), 
            Pob_CCAA_2019 = Total, CCAA=`Comunidades y Ciudades Autónomas`)
glimpse(poblacion_CCAA)
knitr::kable(poblacion_CCAA)
```

### Añadimos los metadatos

Podemos construir una tibble que contega toda la información utilizando funciones tipo "inner_join
Tibble en R es un concepto parecido al data.frame pero más sencillo y actual, relaciado con tidyverse

```{r}
metadatos_CCAA = poblacion_CCAA %>% select(-CCAA) %>% # Seleccionamos todas las columnas menos la de CCAA
  inner_join(camas_uci, by="cod_ine") %>%
  rename(UCIS_Públicos = Públicos, UCIS_Privados = Privados, UCI_Total = Total)

# En el inner_join no incluimos el parámetro 'by' pero el sistema selecciona la columna de igual nombre
# Al ejecutarlo la propia consola nos muestras el mensaje: 'Joining, by = "cod_ine"'
datos_COVID19_con_metadatos_long = datos_COVID19_long %>% 
  inner_join(metadatos_CCAA %>% select(-CCAA)) # No seleccionamos la columnas CCAA para que no se repita
```

## Guardamos los datos 

Guardaremos los datos como objetos y como cvs

```{r}
# Lo guardamos como R Object, que se carga solo con 'load' y ocupa menos
save(datos_COVID19_long,
     file = "../data/Modelo_Datos/my_datos_COVID19_long_long.Robj")
save(metadatos_CCAA,
     file = "../data/Modelo_Datos/my_metadatos_CCAA.Robj")
save(datos_COVID19_con_metadatos_long,
     file = "../data/Modelo_Datos/my_datos_COVID19_con_metadatos_long.Robj")
  
  
write_csv(datos_COVID19_long,
          path = "../data/Modelo_Datos/my_datos_COVID19_long.csv")
write_csv(metadatos_CCAA,
          path = "../data/Modelo_Datos/my_metadatos_CCAA.csv")
write_csv(datos_COVID19_con_metadatos_long,
          path = "../data/Modelo_Datos/my_datos_COVID19_con_metadatos_long.csv")
```

### Uso de los datos

```{r}
data_long = read_csv("../data/Modelo_Datos/my_datos_COVID19_con_metadatos_long.csv")
data_long_filtrado = data_long %>% select(fecha, CCAA, total, tipo) 

data_wider_filtrado = data_long_filtrado %>%
  pivot_wider(names_from = CCAA, values_from = total)

knitr::kable(data_wider_filtrado)
```


```{r}
# Se quitan 2 variables -> error? en el video lo explica sobre la tabla data_wider_filtrado
# En realidad se está quitando la segunda fila de data_long_filtrado ¿porqué?
#ggplot(data_long_filtrado[-2,], aes(x=fecha,y=total,col=CCAA)) + geom_smooth(se = FALSE)
# aes(x=fecha, y=total, col = CCAA)) -> estética definiendo la x, la y y coloreando por CCAA
# Por lo visto se puede usar 'col', 'color' ó 'colour'
ggplot(data_long_filtrado, aes(x=fecha, y=total, col = CCAA)) + geom_smooth(se = FALSE)
```

