---
title: "my_Tarea3_SIR_Madrid"
author: "Nylvam"
date: "5/1/2020"
output: html_document
---

```{r setup, include=FALSE}
knitr::opts_chunk$set(echo = TRUE)
library(tidyverse)
```

# Estudio SIR Comunidad de Madrid

PENDIENTE: QUE HACEMOS CON VALORES hospitalizados y UCI, están incluidos en casos?

## Paso 1
Cargar los datos del número de infectados, fallecidos, hospitalizados, enfermos en las UCI y recuperados de las comunidades autónomas.

Llamarle datos a la variable de R donde habéis almacenado la información.

Usando la función select del paquete tidyverse seleccionar las variables que nos da la fecha, la comunidad autónoma, la variable total y tipo de ka variable datos.
```{r}
# Cargamos tabla de datos por CCAA
datos = read.csv("DatosCCAA.csv")
str(datos)

# Necesario para convertir la fecha en tipo 'Date', dado que se importa como 'chr'
datos$fecha = as.Date(datos$fecha)
str(datos)

# Seleccionamos solo las columnas 'fecha', 'CCAA', 'total' y 'tipo'
datos <- datos %>%
  select(fecha, CCAA, total, tipo)

head(datos)
```

## Paso 2
A partir de la variable filtrada de la pregunta anterior y usando la función filter, calcular tres tablas de datos:

- casos.Madrid que tenga las columnas o variables fecha y número de infectados de la comunidad de Madrid.

- fallecidos.Madrid que tenga las columnas o variables fecha y número de fallecidos de la comunidad de Madrid.

- recuperados.Madrid que tenga las columnas o variables fecha y número de altas o recuperados de la comunidad de Madrid.

Veréis que las variables número de infectados, fallecidos y recuperados de las tres tablas de datos anteriores no tienen la misma longitud.

A partir de las tablas anteriores,  crear tres vectores más que nos den los infectados, fallecidos y recuperados de la comunidad de Madrid asegurándose que tienen la misma longitud añadiendo ceros al principio de los vectores que tengan longitud menor.
```{r}
# Extraemos diferentes tablas de datos para casos, fallecidos y altas
casos.Madrid = datos%>% filter(CCAA == "Madrid")
casos.Madrid = datos %>% 
  filter(CCAA == "Madrid", tipo == "casos") %>%
  group_by(fecha) %>%
  summarise(total = sum(total))

fallecidos.Madrid = datos %>% 
  filter(CCAA == "Madrid", tipo == "fallecidos") %>%
  group_by(fecha) %>%
  summarise(total = sum(total))

recuperados.Madrid = datos %>% 
  filter(CCAA == "Madrid", tipo == "altas") %>%
  group_by(fecha) %>%
  summarise(total = sum(total))

# Creamos tres vectores para infectados, fallecidos y recuperados
# Añadir ceros al principio de los vectores que tengan longitud menor
# Infectados es de mayor longitud, porque se produjeron antes de haber fallecidos o recuperados 
infectados = casos.Madrid$total
fallecidos = c(rep(0, length(casos.Madrid$fecha) - length(fallecidos.Madrid$total)), fallecidos.Madrid$total)
recuperados = c(rep(0, length(casos.Madrid$fecha) - length(recuperados.Madrid$total)), recuperados.Madrid$total)
```

## Paso 3
A partir de la población de la comunidad de Madrid, hallar la estimación del número básico de reproducción R0 y compararlo con el valor adecuado para estudiar si la epidemia se seguirá expandiendo o no.
```{r}
# Obtener la población de la Comunidad de Madrid
datos_poblacion = read.csv("Fichero_poblaciónCCAA.csv")
habitantes = datos_poblacion$Pob_CCAA_2019[datos_poblacion$CCAA == "MADRID"]

# Preparamos los datos
infectados2 = infectados + fallecidos
susceptibles = habitantes - infectados2 - recuperados
tabla_Madrid = data.frame(unique(casos.Madrid$fecha), susceptibles, infectados, recuperados)  
names(tabla_Madrid) = c("Fecha", "Susceptibles", "Infectados", "Recuperados")
head(tabla_Madrid)  

# Calculamos R0 para los datos que tenemos
x = tabla_Madrid$Recuperados
y = habitantes * log(tabla_Madrid$Susceptibles)
regresion = lm(y~x)
summary(regresion)
estimacion_R0 = -regresion$coefficients[2]
estimacion_R0

# Determinar si la epidemia se expandirá
dia_ultimo = length(tabla_Madrid[,1])
dia_ultimo
formula = exp(estimacion_R0*tabla_Madrid$Recuperados[dia_ultimo]/habitantes)
formula
if (estimacion_R0 > formula) {
  "Se expandirá"
}  else {
  "No se expandirá"
}
```

## Paso 4
Realizar el estudio de las tres preguntas anteriores para los datos de la Comunidad de Cataluña.
```{r}
# Extraemos diferentes tablas de datos para casos, fallecidos y altas
casos.Cataluña = datos %>% 
  filter(CCAA == "Cataluña", tipo == "casos") %>%
  group_by(fecha) %>%
  summarise(total = sum(total))
fallecidos.Cataluña = datos %>% 
  filter(CCAA == "Cataluña", tipo == "fallecidos") %>%
  group_by(fecha) %>%
  summarise(total = sum(total))
recuperados.Cataluña = datos %>% 
  filter(CCAA == "Cataluña", tipo == "altas") %>%
  group_by(fecha) %>%
  summarise(total = sum(total))
# Creamos tres vectores para infectados, fallecidos y recuperados
infectados = casos.Cataluña$total
fallecidos = c(rep(0, length(casos.Cataluña$fecha) - length(fallecidos.Cataluña$total)), fallecidos.Cataluña$total)
recuperados = c(rep(0, length(casos.Cataluña$fecha) - length(recuperados.Cataluña$total)), recuperados.Cataluña$total)
# Obtener la población de Cataluña
datos_poblacion = read.csv("Fichero_poblaciónCCAA.csv")
habitantes = datos_poblacion$Pob_CCAA_2019[datos_poblacion$CCAA == "CATALUÑA"]
# Preparamos los datos
infectados2 = infectados + fallecidos
susceptibles = habitantes - infectados2 - recuperados
tabla_Cataluña = data.frame(unique(casos.Cataluña$fecha), susceptibles, infectados, recuperados)  
names(tabla_Cataluña) = c("Fecha", "Susceptibles", "Infectados", "Recuperados")
head(tabla_Cataluña)  
# Calculamos R0 para los datos que tenemos
x = tabla_Cataluña$Recuperados
y = habitantes * log(tabla_Cataluña$Susceptibles)
regresion = lm(y~x)
summary(regresion)
estimacion_R0 = -regresion$coefficients[2]
estimacion_R0
# Determinar si la epidemia se expandirá
dia_ultimo = length(tabla_Cataluña[,1])
dia_ultimo
formula = exp(estimacion_R0*tabla_Cataluña$Recuperados[dia_ultimo]/habitantes)
formula
if (estimacion_R0 > formula) {
  "Se expandirá"
}  else {
  "No se expandirá"
}
```

